【裁判字號】    92,判,534
【裁判日期】    920509
【裁判案由】    商標異議
【裁判全文】
最  高  行  政  法  院  判  決                    九十二年度判字第五三四號
    上  訴  人  脫普聚益股份有限公司
    代  表  人  甲○○
    被 上訴 人  經濟部智慧財產局
    代  表  人  乙○○
    參  加  人  維力照明器材有限公司
    代  表  人  古佩玉
    訴訟代理人  彭志傑  律師
右當事人間因商標異議事件，上訴人不服中華民國九十年五月二十五日臺北高等行政
法院八十九年度訴字第一二三九號判決，提起上訴。本院判決如左：
    主  文
上訴駁回。
上訴審訴訟費用由上訴人負擔。
    理  由
本件參加人於民國八十七年十月三十日，以「TOP及圖」商標（如附圖一），指定使
用於當時商標法施行細則第四十九條所定商品及服務分類表第十一類之燈炮、吊燈、
檯燈、裝飾燈、美術燈等商品，向被上訴人申請註冊，經被上訴人准列為審定第八七
一七七○號商標。公告期間，上訴人以系爭商標有違審定時商標法第三十七條第七款
規定，提出異議，經被上訴人以八十九年四月二十四日中台異字第八八○八二七號商
標異議審定書為「異議不成立」之審定。上訴人不服，循序起訴主張：其前身脫普化
工廠股份有限公司自四十八年起以「脫普 TOP」取得商標專用權後，相繼註冊使用於
各類商品，行銷於國內外市場，經過多年努力，該「脫普」、「 TOP」商標已成為著
名商標，並經被上訴人以中台異字第八八○○九一號異議審定書認定在案，自不應再
核准相同或近似之商標或服務標章註冊，為此訴請撤銷原處分及訴願決定，並命被上
訴人應為系爭商標審定撤銷之處分。
被上訴人則以：系爭商標與據以異議之「脫普 TOP」等商標（如附圖二），固均有相
同之外文「TOP」，惟國內外廠商以外文「TOP」作為商標或服務標章圖樣主要部分之
一，申准註冊使用於各類商品或服務者所在多有，消費者對其來源之識別區辨能力相
對提高，況據以異議商標多以「脫普」與「 TOP」併行使用，系爭商標則與類似太陽
放射圖形結合，二者仍有區別。再者，據以異議商標雖為著名商標，惟其係知名於洗
髮精、洗髮乳等商品，其性質為人體用清潔劑等商品，而系爭商標則使用於燈炮及照
明器具，二者之商品功能、用途及行銷管道不同，市場區隔有別，營業利益衝突情況
並不明顯，一般消費者亦應不難區辨，系爭商標之申請註冊，應無商標法第七十七條
準用同法第三十七條第七款規定之適用等語，資為抗辯。
參加人則以：系爭商標與據以異議固均有相同之外文，但二者整體圖樣構圖意匠各異
其趣，尚非不可分辨，且外文「TOP」乃屬習知習見外文單字，國內外廠商以之作為
商標或服務標章圖樣之主要部分之一，申准註冊使用於各類商品及服務不乏其例，相
關事業或消費者於購買時自會賦予不同之注意力。我商標法第三十七條第七款之構成
要件僅保護著名商標至「有致公眾混淆之虞」之情形，上訴人所稱著名商標應防止顯
著性沖淡之理論僅止於學理上之研究等語。
原審斟酌全辯論意旨及調查證據結果，以：按商標圖樣相同或近似於他人著名之商標
或標章，有致公眾混淆誤認之虞者，不得申請註冊，固為系爭商標異議審定時商標法
第三十七條第七款所明定。惟所謂「有致公眾混淆誤認之虞」，係指商標圖樣有使一
般消費者對其營業服務之性質、來源或提供者發生混淆誤認之虞而言。本款之適用除
相同或近似於他人著名之商標或標章外，尚須有使公眾混淆誤認之虞，始足當之。而
有無使公眾產生混淆誤認之虞，應就商標或標章識別性之程度、是否具有創意、所指
定使用商品或服務相關及類似程度、購買人之注意力等相關因素判斷之。上訴人主張
現行條文規定重點，乃在於審查商標是否近似與商標是否著名，苟相同或近似於他人
之著名商標，則當然發生致公眾誤信之結果云云，顯係誤解法條之文意，自非足取。
系爭商標與據以異議商標之圖樣上固均有外文「TOP」二字，惟外文「TOP」為通俗習
見之文字，有頂點、首席、上層等字義，國內外廠商常以之作為商標或服務標章圖樣
主要部分之一，申准註冊使用於各類商品或服務者。消費市場上既多有習見之外文「
TOP」或以外文「TOP」與其他文字成圖形組合之標章，使用於不同類別之商品或服務
，消費者對其來源之識別區辨能力相對提高。況系爭商標圖樣之外文「 TOP」則與類
似太陽放射圖形結合，二者仍有區別之處，一般消費者應得足資區別辨識，無致公眾
混淆誤認之虞。又據以異議之「脫普 TOP」商標，雖曾經被上訴人於中台異字第八八
○○九一號異議審定案中被判定為「著名商標」，但該審定案中，也只是針對指定使
用在「鞋用亮光劑、鞋膏、牙膏、漱口水」等商品之特定商標進行比較，並考慮到該
商標指定使用之產品與上訴人據以異議商標指定使用之產品，在性質上與銷售管道上
之關連性，而決定上訴人商標之著名性而已。並不能因此而謂據以異議商標之著名性
，已將其排他性之商標專用權擴張到一切商品及服務種類。據以異議商標固為著名商
標，惟其僅知名於洗精髮、洗髮乳等商品，其性質為人體用清潔劑，而系爭商標則係
指定使用燈具或照明器具等商品，二者之商品功能、用途及服務性質全然不同，市場
區隔有別，營業利益衝突情況並不明顯，一般消費者應不難區辨，故系爭商標之申請
註冊應無現行商標法第七十七條準用第三十七條第七款所謂有致公眾混淆誤認之虞規
定之適用，上訴人徒以著名標章之保護客體不限於類似商品或服務之觀點，即推認系
爭商標違反現行商標法第七十七條準用第三十七條第七款，殊不足採。至於著名商標
顯著性沖淡預防之理論，固為商標法修正草案第二十條第三項第九款所擬，惟尚非現
行法所採，自無從依該理論及尚未立法通過之修正草案為上訴人有利之判斷。再退步
言之，此種理論之適用對象應該限於商標之著名性要到達相當高之程度，有值得保護
之特殊識別性產生之「強勢商標」，否則即會對自由競爭之市場機制．構成不當干涉
。而本件上訴人之商標是否到達「強勢商標」之程度，亦令人懷疑。從而，被上訴人
為異議不成立之處分，核無違誤，訴願決定予以維持，俱無不合。上訴人起訴請求均
撤銷訴願決定、原處分難謂有理由等為其判斷之基礎，並說明證據取捨及上訴人其餘
主張不足採之理由，而駁回上訴人之訴，經核尚無不合。
本院查：商標法第三十七條第七款之規定，除保護著名商標外，亦在防止消費者混淆
誤認，以保護消費大眾利益。原判決已論究其適用除相同或近似於他人著名之商標或
標章外，尚須有使公眾混淆誤認之虞，始足當之，並說明依客觀情形，系爭標章與據
以異議商標無致生公眾混淆誤認之虞之證據及其心證之理由，無違該條款之規範內容
。上訴人猶執詞其據以異議商標為著名商標，應受保護之範圍較廣，應認有致公眾混
淆誤認之虞等等，指原判決有理由不備之違法，並不可採。又該條款之適用，與同條
第十二款規定相同或近似於他人同一商品或類似商品之註冊商標者無關，原判決未審
究二者適用之差異，難指為違誤。上訴人另指原判決認定無致公眾混淆誤認之虞為違
背法令，無非對於原判決取捨證據認定事實職權之正當行使為指摘，難認有理由，應
予駁回。
據上論結，本件上訴為無理由，依行政訴訟法第二百五十五條第一項、第九十八條第
三項前段，判決如主文。
中    華    民    國    九十二      年      五        月      九        日
                    最 高 行 政 法 院  第 一 庭
                                審 判 長 法  官      黃  綠  星
                                         法  官      彭  鳳  至
                                         法  官      蔡  進  田
                                         法  官      黃  璽  君
                                         法  官      廖  宏  明
右  正  本  證  明  與  原  本  無  異
                                         法院書記官  邱  彰  德
中    華    民    國    九十二      年      五        月      十二      日


司法院資訊處製作；財團法人民間司法改革基金會備份。
